【裁判字號】    92,訴,82
【裁判日期】    920714
【裁判案由】    侵權行為損害賠償
【裁判全文】
臺灣花蓮地方法院民事判決  九十二年度訴字第八二號
    原      告  丙○○
    原      告  甲○○
    訴訟代理人  吳明益律師
                李文平律師
    被      告  乙○○      住.
                            （另案在台灣花蓮監獄執行）
右當事人間請求損害賠償事件，本院判決如左：
    主      文
被告應給付原告丙○○新台幣壹拾玖萬零參佰伍拾參元，及自民國九十一年十月二十
五日起至清償日止，按年息百分之五計算之利息。
被告應給付原告甲○○新台幣壹拾陸萬伍仟壹佰陸拾玖元，及民國九十一年十月二十
五日起至清償日止，按年息百分之五計算之利息。
原告其餘之訴駁回。
訴訟費用由被告之負擔十分之一，餘由原告負擔。
本判決第一項、第二項於原告丙○○、甲○○各以新台幣伍萬捌仟元、伍萬元供擔保
後，得假執行。
原告其餘假執行之聲請駁回。
    事      實
甲、原告方面：
一、聲明：(1)被告應給付原告丙○○新台幣二百一十五萬一千七百六十八元，及自起
    訴狀繕本送達被告之翌日即九十一年十月二十五日起至清償日止，按年息百分之
    五計算之利息。(2)被告應給付原告甲○○新台幣二百零二萬五千八百四十五元，
    及自起訴狀繕本送達被告之翌日即九十一年十月二十五日起至清償日止，按年息
    百分之五計算之利息。(3)願供擔保請准為假執行之宣告。
二、陳述：
（一）被告乙○○於民國九十一年九月三日晚上十一點二十分許，駕駛車號ＩＷ─八
      四三九號自小客車，搭載原告之子林源福，沿花蓮縣吉安鄉○○路台十一線公
      路，由東往西方向行駛，因疏未注意，貿然超速行駛，致所駕駛上開車輛失控
      跨中心分向線，煞車不及而撞擊路旁電線桿及民宅，導致同車後座之林源福因
      受有胸腔內出血，送醫後於同年九月四日五時三十分不治死亡。
（二）有關損害賠償部分：
  １、被害人林源福殯葬費（含棺材費、運屍費、靈柩車費、壽衣費、喪葬用品費、
      墓碑費、埋葬費、遺像及鏡框費、誦經費）、墓地等項目，由原告丙○○花費
      為二十六萬四千四百五十元。
  ２、扶養費：原告分別係林源福之父親及母親，依民法第一百九十二條第二項之規
      定，原告對林源福自有請求扶養之權利，林源福死亡時為二十五歲（六十七年
      九月十五日生）已有扶養能力，依內政部統計處公佈之八十九年台閩地區簡易
      生命表，原告丙○○為五十八歲（三十三年一月二十三日生）之餘命為十四點
      六七年，原告甲○○為五十一歲（四十年九月十日生）之餘命為二十七點四四
      年，而原告之長子林源邦、長女林亮余均已成年，原告所損失之扶養費如下：
      (1)原告甲○○與林源邦、林亮妹及林源福三人共同扶養原告丙○○十四點六七
      年部分：參酌財政部頒佈之扶養親屬扣除額為七萬二千元，暨台灣地區八十
      九年度家庭收支調查報告，平均每戶人數為三點六二人，最終消費支出為六
      十六萬二千七百二十二元，認原告所得請求每年扶養以每年十八萬三千零七
      十二元（每月一萬五千二百五十六元）計算為適當。依霍夫曼式計算法扣除
      中間利息，以單月５％／１２複式計算所得近似於一百五十四萬九千二百七十
      三元，除以四得三十八萬七千三百一十八元，為原告丙○○所損失之扶養費，
      即為被告應給付原告林舜林之扶養金額。(2)原告甲○○與林源邦、林亮妹及林
      源福三人共同扶養原告甲○○二十七年部分：依上開每月一萬五千二百五十六
      元計算，依霍夫曼式計算法扣除中間利息，以單月５％／１２複式計算所得近
      似於二百一十萬三千三百八十元，除以四得五十二萬五千八百四十五元，為原
      告丙○○所損失之扶養費，即為被告應給付原告甲○○之扶養金額。
  ３、精神慰撫金部分：原告分別為死者林源福之父母，因被告之侵權行為而突遭喪
      子之痛，林源福年僅二十五歲，正值年輕力壯，即慘遭橫禍，對其生養之父母
      實是椎心刺骨之痛，悲切之情，實難以言喻，為此，原告二人爰依法各請求精
      神慰撫金一百五十萬元。
（三）綜上所述，被告應給付原告丙○○殯葬費二十六萬四千四百五十元、扶養費三
      十八萬七千三百十八元、精神慰撫金一百五十萬元，合計二百十五萬一千七百
      六十八元；應給付原告扶養費五十二萬五千八百四十五元、精神慰撫金一百五
      十萬元，合計二百零二萬五千八百四十五元。
三、證據：提出台灣花蓮地方法院檢察署相驗屍體證明書、殯葬費收據、估價單、喪
    葬禮儀包辦明細表、刊登收據、原告二人戶籍謄本、
乙、被告方面：
一、聲明：駁回原告之訴。
二、陳述：被告乙○○自認於前揭時、地，駕駛車號ＩＷ─八四三九號自小客車，搭
    載原告之子林源福，因疏未注意，超速行駛，致所駕車跨中心分向線，煞車不及
    而撞擊路旁電線桿及民宅，導致林源福受傷後送醫不治死亡之事實。並對於原告
    所主張之喪葬費、撫養費部分並不爭執，僅表示不同意慰撫金的請求，且原告等
    已領取強制責任險理賠金一百四十萬元等語資為抗辯。
丙、本院依職權調閱被告乙○○過失致死案件之本院九十一年交自字第四號、台灣高
    等法院花蓮分院九十二年交上易字第一０號卷宗（含卷內之台灣省花東區車輛行
    車事故鑑定委員會鑑定意見書）。
    理      由
一、原告主張之被告乙○○於九十一年九月三日，駕駛車號ＩＷ─八四三九號自小客
    車，搭載原告丙○○、甲○○之子林源福，因疏未注意，超速行駛，致所駕駛之
    車輛失控跨中心分向線，煞車不及而撞擊路旁電線桿及民宅，導致受其搭載之林
    源福受傷不治死亡之事實，為被告所自認，且與本院調閱上開刑事卷宗所附之台
    灣省花東區車輛行車事故鑑定委員會鑑定意見書所認定「乙○○於夜間駕駛自小
    客車，高速行駛，操控不當，駛出路外，撞及電桿，為肇事原因」，以及本院九
    十一年交自字第四號、台灣高等法院花蓮分院九十二年交上易字第一０號刑事判
    決亦認被告應負過失致死責任相符，故原告主張被告過失侵害林源福之生命，固
    屬事實。再原告二人已領取強制責任險理賠金一百四十萬元（平均每人分得七十
    萬元），於兩造間亦無爭執，均堪認為真實。
二、按因故意或過失，不法侵害他人之權利者，負損害賠償責任；不法侵害他人致死
    者，被害人之父、母、子、女及配偶，雖非財產上之損害，亦得請求賠償相當之
    金額，民法第一百八十四條第一項前段、第一百九十二條第一項、第一百九十四
    條分別定有明文。本件被告駕車疏未注意，超速行駛，致原告之之子林源福死亡
    ，已如前述，被告自應負損害賠償責任，至於原告丙○○、甲○○所得請求賠償
    之範圍，本院審酌如下：
（一）殯葬費二十六萬四千四百五十元部分：原告丙○○主張林源福死亡後，由其支
      出殯葬費用及墓地費用，業提出收據、喪葬禮儀包辦明細表、刊登報紙收據等
      為憑，並為被告所不爭執，此部分請求自應准許。
（二）扶養費部分：
  １、原告丙○○請求賠償十四點六七年扶養費三十八萬七千三百十八元，被告就此
      部分，並未爭執。查原告係林源福之父親，依民法第一百九十二條第二項之規
      定，原告對林源福自有請求扶養之權利，林源福死亡時為二十五歲（六十七年
      九月十五日生）已有扶養能力，依內政部統計處公佈之八十九年台閩地區簡易
      生命表，男性平均壽命為七十二點六七歲，原告丙○○為五十八歲其餘命為十
      四點六七年，而原告之長子林源邦、長女林亮余均已成年，故由原告甲○○與
      林源邦、林亮妹及林源福三人共同扶養原告丙○○十四點六七年部分：參酌扶
      養親屬扣除額為七萬二千元，暨平均每戶最終消費支出為六十六萬二千七百二
      十二元，認原告所得請求每年扶養以每年十八萬三千零七十二元，換算每月一
      萬五千二百五十六元計算為適當。依霍夫曼式計算法扣除中間利息，以單月百
      分之五除以十二複式計算所得近似於一百五十四萬九千二百七十三元，除以四
      得三十八萬七千三百一十八元，為原告丙○○所損失之扶養費，應予准許。
  ２、原告甲○○請求賠償二十七點四四年之扶養費計五十二萬五千八百四十五元部
      分，被告亦不爭執，而原告甲○○係林源福之母親，原告對林源福自有請求扶
      養之權利，原告甲○○為五十一歲，依上述計算之女性平均壽命為七十八點四
      四年，其餘命為二十七點四四年，又原告甲○○應由丙○○、林源邦、林亮余
      、林源福共同扶甲○○，依每月一萬五千二百五十六元計算，依霍夫曼式計算
      法扣除中間利息，以單月百分之五除以十二複式計算所得近似於二百一十萬三
      千三百八十元，除以四得五十二萬五千八百四十五元即為原告甲○○所損失之
      扶養費，應予准許。
（三）精神慰撫金三百萬元（各一百五十萬元）部分：查原告丙○○、甲○○因其林
      源福之死亡，於年老之際，突遭喪子之痛，精神上自深受打擊，暨其身分、地
      位、經濟狀況、被告過失程度等，原告二人各請求一百五十萬元，自嫌過高，
      應予核減為各一百萬元（二人合計二百萬元），方屬公允。扣除原告二人各已
      領取強制責任險理賠金七十萬元（共一百四十萬元），被告尚應給付原告二人
      各三十萬元。
三、綜上所述，原告基於侵權行為之法律關係，請求被告給付原告丙○○二百一十五
    萬一千七百六十八元及給付原告甲○○二百零二萬五千八百四十五元，暨均自起
    訴狀繕本送達被告之翌日即九十一年十月二十五日起至清償日止，按年息百分之
    五計算之利息，經核於被告應給付原告丙○○九十五萬一千七百六十八元，及給
    付原告甲○○八十二萬五千八百四十五元之範圍內尚屬合理。惟被告駕駛汽車有
    過失，致其所搭載之原告之子林源福死亡，固係屬實，然原告之子林源福乘坐被
    告所駕駛之自小客車，係因籍原告之駕駛而擴大其活動範圍，而林源福死亡時為
    二十五歲已成年，當可認其係基於自己之意思而委由被告代為搭載其前往特地目
    的地而給予其利益，即應認被告係林源福之使用人，基於「利益之所在，危險之
    所在」的理論，既然被告對於本件車禍之發生應負全部之過失責任，已如上述，
    則依民法第二百十七條規定適用過失相抵之法則，因類推適用同法第二百二十四
    條之規定，損害賠償權利人之使用人之過失，視同損害賠償權利人之過失，法院
    得減輕賠償金額或免除之規定，爰將丙○○、甲○○之請求賠償之金額，各核減
    為十分之二，其金額為原告丙○○部分一十九萬零三百五十三元；原告甲○○部
    分為一十六萬五千一百六十九元，及均自九十一年十月二十五日起至清償日止，
    均按年息百分之五計算之利息，為有理由，應予准許，逾此部分之請求即屬無據
    ，應予駁回。
四、本件原告勝訴部分，陳明願供擔保，聲請宣告假執行或免為假執行，經核其勝訴
    部份，核無不合，爰分別酌定相當之擔保金額宣告之；至原告敗訴部分，其假執
    行之聲請，因訴之駁回而失所附麗，不予准許。
五、據上論結，本件原告之訴為一部有理由，一部無理由，依民事訴訟法第七十九條
    但書、第三百九十條第二項，判決如主文。
中      華      民      國    九十二    年      七      月     十四     日
                              臺灣花蓮地方法院民事庭
~B法      官  吳順龍
右正本證明與原本無異。
如對本判決不服，應於送達後廿日內，向本院提出上訴狀（應抄附繕本）。
~B法院書記官  陳賜福
中      華      民      國    九十二    年      七      月     十四     日


司法院資訊處製作；財團法人民間司法改革基金會備份。
